【裁判字號】    97,消債更,1499
【裁判日期】    980311
【裁判案由】    更生事件
【裁判全文】
臺灣臺南地方法院民事裁定          97年度消債更字第1499號
聲  請  人
即  債務人  甲○○
上列當事人因消費者債務清理事件聲請更生，本院裁定如下：
    主  文
聲請駁回。
聲請費用由聲請人負擔。
    理  由
一、按債務人與金融機構協商成立者，不得聲請更生或清算，但
    因不可歸責於己之事由，致履行顯有重大困難者，不在此限
    ；本條例施行前，債務人依金融主管機關協調成立之中華民
    國銀行公會會員辦理消費金融案件無擔保債務協商機制與金
    融機構成立之協商，準用前項之規定，消費者債務清理條例
    （下稱本條例）第 151條第5項、第6項分別定有明文。衡諸
    前開規定之立法意旨，可見債務人無論在本條例施行前後，
    與金融機構之債權人成立協商後，即應本於債權契約之誠信
    原則勉力履行，除非有前述不可歸責於己之事由，且其履行
    顯然有重大困難，不得率爾依本條例更生程序清理其債務。
    又按聲請更生或清算不合程式或不備其他要件者，法院應以
    裁定駁回之，但其情形可以補正者，法院應定期間先命補正
    ，復為同條例第8條所明定。
二、本件聲請意旨略以：聲請人即債務人甲○○前曾依照中華民
    國銀行公會會員辦理消費金融案件無擔保債務協商機制，約
    定每月應還款金額為新台幣（下同）30,954元，分60期，至
    全部清償為止。惟債務人因工作與收入不穩定，致無法履行
    協商義務，因此有不可歸責於己致履行協商條件顯有重大困
    難之事由，符合消費者債務清理條例第3條、第151條第5項
    但書之規定，爰依上開規定，提出財產及收入狀況說明書、
    債權人清冊、債務人清冊，聲請更生等語。
三、經查，債務人於本件更生聲請前，已先於民國95年6 月28日
    依金融主管機關協調成立之中華民國銀行公會會員辦理消費
    金融案件無擔保債務協商機制與中華商業銀行（按：後改為
    香港上海匯豐銀行）等金融機構成立協商，自95年8 月份起
    ，分60期，利率為年息5%，每月繳款30,954元分期償還等情
    ，有債權人香港上海匯豐商業銀行97年12月31日民事陳報狀
    所附之協議書及無擔保債務還款計畫書在卷可憑，堪信為真
    實。
四、債務人雖主張，其95年6 月與最大債權銀行達成協商，每月
    應還款金額為30,954元，惟債務人因工作與收入不穩定，致
    無法履行協商義務，因此有不可歸責於己致履行協商條件顯
    有重大困難之事由云云，惟查：
（一）按更生之聲請有下列情形之一者，應駁回之：一、債務人
      曾依本條例或破產法之規定而受刑之宣告；二、債務人曾
      經法院認可和解、更生或調協，因可歸責於己之事由，致
      未履行其條件；三、債務人經法院通知，無正當理由而不
      到場，或到場而不為真實之陳述，或拒絕提出關係文件或
      為財產變動狀況之報告，消費者債務清理條例第46條定有
      明文。又聲請更生或清算不合程式或不備其他要件者，法
      院應以裁定駁回之，但其情形可以補正者，法院應定期間
      先命補正，消費者債務清理條例第8條亦定有明文可參。
（二）查本件債務人具狀聲請更生，雖同時提出債權人清冊、財
      產及收入狀況說明書、戶籍謄本、財政部臺灣省南區國稅
      局95、96年度綜合所得稅各類所得資料清單暨財產歸屬資
      料清單等件到院，惟債務人所檢附之上開資料，經核其內
      容仍尚未齊備，而有命補正之必要，並業經本院於97年12
      月15日裁定命債務人應於10日內補正如附件所示相關證明
      資料到院，且該裁定已於97年12月23日合法送達債務人之
      住所地，有本院上開裁定及送達證書各1 紙在卷可稽。惟
      債務人均未依限補正，且迄今猶未為之，顯然債務人非但
      有未依本院前開裁定命補正內容予以補正之情形，甚且亦
      堪認債務人有未依消費者債務清理條例第46條之規定，提
      出關係文件之情事。從而，債務人既未補正如附件所示相
      關證明資料以資佐證，致本院無從審酌債務人是否具有不
      可歸責事由，致履行顯有重大困難之更生要件，自難認債
      務人已依本院上開裁定予以補正，是債務人主張其因工作
      與收入不穩定，致無法履行協商義務，有不可歸責於己致
      履行協商條件顯有重大困難云云，亦難採信。
五、綜上所述，債務人於消費者債務清理條例施行前，既已與金
    融機構之債權人依金融主管機關協調成立之中華民國銀行公
    會會員辦理消費金融案件無擔保債務協商機制成立協商，且
    又無因不可歸責於己致履行顯有重大困難之事由，則其聲請
    更生，顯然違背消費者債務清理條例第151條第6項準用同條
    第5項前段之規定，且上開欠缺又屬無從補正，從而，依上
    開說明，應予駁回其更生之聲請，爰裁定如主文。
中    華    民    國    98    年    3     月    11    日
              民事第二庭    法      官  翁金緞
上為正本係照原本作成
如不服本裁定，應於裁定送達後10日內，以書狀向本院提出抗告
，並繳納抗告費新臺幣1千元
中    華    民    國    98    年    3     月    11    日
                            書  記  官  彭建山
附件：
（一）債務人於債務協商時起至毀諾不履行止每月實際薪資之證
      明。
（二）債務人稱扶養父親李天福，母親李葉秋微，請釋明依法應
      分擔扶養義務之人數（含其他扶養義務人之戶籍謄本，記
      事欄均勿省略）、分擔之比例及家系表。
（三）聲請人之債務人清冊。若無，亦應表明。
（四）債權人清冊須一一詳列（包括債權之種類、發生原因、現
      存實際債權數額），並表明就債權是否有擔保或優先權及
      是否議定自用住宅借款特別條款，如是，請補提自用住宅
      借款之還款方式或計劃。
（五）聲請人稱曾依中華民國銀行公會會員辦理消費金融案件無
      擔保債務協商機制與金融機構成立協商，請補提當時成立
      協商之協議書及還款計劃。
（六）財團法人金融聯合徵信中心之當事人查詢個人資料（信用
      報告）回覆書。
（七）債務人稱因工作與收入不穩定，有不可歸責己之事由致履
      行顯有重大困難等語，請提出相關證明文件。（例如收入
      減少等）。
（八）請債務人釋明父親李天福，母親李葉秋微是否領取政府發
      給之老人年金、中低收入戶補助、殘障補助？或其他津貼
      補助？或公家機關之一次給付或按月給付型退休金？若有
      ，其期間及金額，並應檢附相關證明文件。
（九）陳報債務人之前配偶胡錦華之薪資收入及財產狀況。
（十）債務人應提出2 年內在各證券公司買賣股票往來交易紀錄
      ，若無，亦請提出臺灣集中保管結算所股份有限公司出具
      無往來紀錄之證明。


司法院資訊處製作；財團法人民間司法改革基金會備份。
